【裁判字號】    96,交聲,735
【裁判日期】    970424
【裁判案由】    聲明異議
【裁判全文】
臺灣臺南地方法院交通事件裁定         96年度交聲字第735號
原處分機關  交通部公路總局嘉義區監理所台南監理站
異議人即受
處分人      乙○○
上列受處分人因違反道路交通管理處罰條例案件，對於交通部公
路總局嘉義區監理所台南監理站，民國96年7月31日所為之裁決
處分（處分案號：嘉監南字第裁74-M00000000號），聲明異議，
本院裁定如下：
      主  文
原處分撤銷。
乙○○汽車所有人，汽車有使用註銷之牌照行駛，處罰鍰新臺幣
參仟陸佰元；牌照扣繳。
      理  由
一、原處分意旨略以：異議人即受處分人乙○○（下稱異議人）
    所有；牌照業經註銷之原車牌號碼000-0000號重型機車，於
    民國96年3月28日下午16時38分許，經第3人甲○○駕駛行經
    台南縣歸仁鄉○○街與國光街交岔路口處，因「該車係使用
    註銷牌照行駛於道路上」，致遭台南縣警察局歸仁分局歸仁
    派出所 (下稱舉發機關)予以製單當場舉發，並由第3人甲○
    ○簽名收受，嗣原處分機關即交通部公路總局嘉義區監理所
    臺南監理站，以異議人違規事實明確，依道路交通管理處罰
    條例（下稱處罰條例)第12條第1項第4款及第12條第2項暨違
    反道路交通管理事件統一裁罰基準及處理細則之規定，裁處
    異議人罰鍰新臺幣（下同）10800元並牌照扣繳等語。
二、本件聲明異議意旨略以：異議人之父親張再添於84年許，委
    託駕駛人 (即行為人)甲○○辦理機車之報廢，豈知甲○○
    並未辦理機車報廢，僅係註銷牌照；又舉發單上實際違規人
    乃甲○○，並非異議人，故異議人沒有「使用註銷牌照行駛
    」之違規情事；又處罰條例第12條第1項第4款及第2項之規
    定，乃針對汽車違規之行為，慢車並未準用云云，為此聲明
    異議，請求撤銷原處分。
三、按汽車有使用吊銷、註銷之牌照行駛者，處汽車所有人3600
    元以上10800元以下罰鍰，並禁止其行駛；前項第4款之牌照
    扣繳之；處罰條例第12條第1項第4款及第2項，分別定有明
    文。又汽車係指在道路上不依軌道或電力架線而以原動機行
    駛之車輛 (包括機器腳踏車)；慢車之種類係指人力行駛車
    輛及獸力行駛車輛；道路交通安全規則第2條第1項第1款及
    第6條，亦分別有明文。
四、本院審酌：
  (一)異議人所有原車牌號碼000-0000號重型機車之車牌，經原處
    分機關於84年3月31日因通知換領，逾期不換領而註銷，仍
    於96年3月28日下午16時38分許，經第3人甲○○駕駛行經台
    南縣歸仁鄉○○街與國光街交岔路口處，因使用註銷牌照行
    駛於道路上，致遭舉發機關予以製單當場舉發，並由第3人
    甲○○簽名收受，嗣原處分機關以異議人逾期未到案亦未向
    原處分機關陳述意見，遂依處罰條例第12條第1項第4款及第
    12條第2項暨違反道路交通管理事件統一裁罰基準及處理細
    則之規定，裁處異議人罰鍰10800元並牌照扣繳等事實，有
    ：
    原處分機關裁決書。
    舉發機關舉發違反道路交通管理事件通知單。
    異議人違規查詢報表2紙。(見本院卷第16、17頁)
    原處分機關嘉監南字第0960123613號函暨所附違規查詢報
      表、機車異動歷史查詢、臺灣省政府86年9月12日交通處
      函。
    等件為證，且為異議人所不否認，此部分事實當可認定。
  (二)證人即駕駛人甲○○，於本院96年10月1日行調查程序時證
    稱：「異議人父親是我的老闆」、「異議人父親於84年間，
    並不是將機車交給我報廢，是給我騎乘的」、「異議人的父
    親交給我的時候，並沒有告訴我是否要去報廢」、「我在異
    議人的父親的工廠工作1、2年後，異議人的父親告訴我，因
    為異議人要買新車，看我沒有車子騎乘，所以將系爭機車交
    給我」、「機車交給我的時候，牌照就已過期且已註銷」等
    語(見本院卷第10至12頁)，已證稱其使用該車，係出自其老
    闆即異議人父親之同意，且該車係提供駕駛人使用，並非請
    其幫忙報廢，又該車牌照於提供異議人使用時，就已經因牌
    照逾期未換領而遭註銷之事實。參以證人甲○○係異議人父
    親所僱員工，衡諸常情應無故意攀誣異議人之可能，其證言
    當可採信，依此足認異議人所辯並不足採。
  (三)又處罰條例針對「使用註銷牌照行駛於道路上」之違規行為
    ，係處罰車輛所有人，本件駕駛人違規時，該車所有人既係
    異議人，依規定即應處罰異議人；又異議人主觀上認為重型
    機車為「慢車」，亦係對相關法令之誤解，所辯均不足採。
  (四)復按行為人有處罰條例之情形者，應填製舉發違反道路交通
    管理事件通知單，並於被通知人欄予以勾記，如受處分人非
    該當場被查獲之駕駛人或行為人，舉發機關應將通知聯另行
    送達之；處理違反道路交通管理事件，有關文書送達之程序
    ，依行政程序法送達之規定，違反道路交通管理事件統一裁
    罰標準及處理細則第11條第1項第2款、第5條分別定有明文
    。次按送達由行政機關自行或交由郵政機關送達，行政程序
    法第68條第1項亦有明文。經查：本件受處分人即異議人非
    當場被查獲之行為人或駕駛人，舉發通知單自應另行送達受
    處分人，使其知應到案日期，或行使其陳述之權利，始為適
    法，然而遍查全卷，並無舉發機關將舉發通知單送達於異議
    人之相關資料，舉發機關雖於本院函查相關送達資料時，回
    覆「員警向駕駛人甲○○告知該項違規裁罰對象為汽車所有
    人，須轉告車主知道並依期限到案裁罰」等語，惟駕駛人甲
    ○○依行政程序法規定，顯非合法之送達機關，故應認本件
    舉發單之送達並不合法，嗣原處分機關以異議人逾期未到案
    ，依違反道路交通管理事件統一裁罰基準表之基準，裁處異
    議人最高額罰鍰10800元，經核該處分即與法有違。
五、綜上所述，本件異議人之異議雖無理由，惟原處分亦有上述
    瑕疵，自應由本院將原處分予以撤銷，又本件違規事實亦已
    明確，故應由本院另對異議人諭知如主文第2項所示之處罰
    ，以資適法。
六、據上論斷，應依道路交通案件處理辦法第20條前段，裁定如
    主文。
中    華    民    國    97    年    4     月    24    日
                        交通法庭法  官  蔡直青
以上正本證明與原本無異。
如不服本裁定，應於收受送達後5日內向本院提出抗告狀。（應
附繕本）
                                書記官  劉鴻瑛
中    華    民    國    97    年    4     月    28    日


司法院資訊處製作；財團法人民間司法改革基金會備份。
